臺灣桃園地方法院刑事判決　　　　　　　93年度重訴字第50號
公　訴　人　臺灣桃園地方法院檢察署檢察官
被　　　告　丁○○
　　　　　　　　　　（
指定辯護人　本院公設辯護人乙○○
上列被告因違反毒品危害防制條例案件，經檢察官提起公訴（九
十三年度偵字第八四００號），本院判決如下：
    主  文
丁○○共同運輸第一級毒品，處無期徒刑，褫奪公權終身。扣案
如附表編號一所示之第一級毒品海洛因沒收銷燬之，扣案如附表
編號二至六所示之物均沒收。
    事  實
一、丁○○明知海洛因為毒品危害防制條例公告列管之第一級毒
    品，且係經我國行政院公告為甲類第四級之管制進出口物品
    ，非經許可，不得持有或運輸。其於民國九十三年四月間，
    結識丙○○，並於同年月間，與丙○○一同至位於臺中市○○路九一號之永旅旅行社，由丙○○出資，辦理二人至泰國
    曼谷之簽證及購買機票，渠等二人於同年月二十二日，一同
    搭機前往泰國曼谷，於同年月二十八日一同搭機回臺。丙○○又於同年五月一日自行搭機前往泰國，並委請不知情之甲○○在臺以電話聯繫丁○○，代丙○○向丁○○表示免費提
    供機票及食宿費用，邀約丁○○再次至泰國曼谷與丙○○會
    面一同旅遊，丁○○隨即應允之，並由甲○○代為辦妥丁○○之簽證及購買機票事宜，再將
    丁○○則於同年五月十日自中正國際機場搭乘中華航空公司
    ＣＩ—０六五號班機前往泰國曼谷，由丙○○在泰國曼谷機
    場接機，交付丁○○如附表編號六所示之ＮＯＫＩＡ廠牌行
    動行動電話一支，作為該二人在泰國曼谷聯絡之用，並安排
    丁○○住宿及旅遊。至同年五月二十八日，丙○○攜帶藍色
    行李箱（上蓋夾層內藏放有海洛因）一只至丁○○下榻之泰
    國曼谷某飯店房間內，交付該行李箱予丁○○，要求丁○○
    以該行李箱裝置衣物後，將該行李箱攜帶回臺灣，並交代回
    臺後，會有真實姓名年籍不詳之友人，撥打如附表編號六之
    行動電話與丁○○聯絡取回該行李箱事宜，丁○○隨即應允
    之，並親自掀開該行李箱上蓋，放置自己之衣物。丙○○、
    丁○○即共同基於運輸第一級毒品海洛因進口之犯意聯絡，
    由丁○○將自己之衣物裝置在該行李箱，整理完畢後，隨即
    由丙○○駕車搭載丁○○至泰國曼谷機場，由丁○○攜帶上
    開藏放有海洛因之行李箱搭乘中華航空公司ＣＩ—六九六號
    班機返國。嗣於同年五月二十八日二十二時許，在中正國際
    機場第一航廈辦理通關手續時，為內政部警政署航空警察局
    刑警隊警員許漢裕發覺其托運之藍色行李箱（行李牌號：Ｃ
    Ｉ—四八三六四一號）上蓋外觀凸起有異狀，以Ｘ光儀器檢
    查後，發現該行李箱內確有藏放不明物體，遂將丁○○及該
    行李箱帶至海關辦公室詳查，結果發現該行李箱箱蓋夾層內
    藏放以如附表編號三所示黑色塑膠布包裹外部，以如附表編
    號四所示之白色紙板墊襯，再以如附表編號二所示透明塑膠
    袋包裝之海洛因一包，因而查獲本案，當場並扣得如附表所
    示之物。
二、案經內政部警政署航空警察局移送臺灣桃園地方法院檢察署
    檢察官偵查起訴。
    理    由
一、訊據被告丁○○固不否認於上揭時間、地點，自泰國曼谷運
    輸第一級毒品海洛因進入臺灣地區等事實，惟辯稱：該行李
    箱是丙○○交予伊裝置衣物攜帶回臺灣的，伊不知該行李箱
    上蓋夾層內藏放有海洛因毒品云云。經查：
（一）被告於九十三年五月十日搭乘中華航空公司ＣＩ—０六五
      號班機至泰國曼谷，於同年月二十八日搭乘中華航空公司
      ＣＩ—六九六號班機返臺，當日二十二時許入境後，內政
      部警政署航空警察局刑警隊警員許漢裕發覺其托運之藍色
      行李箱（行李牌號：ＣＩ—四八三六四一號）上蓋外觀凸
      起有異狀，再以Ｘ光儀器檢查，發現該行李箱內確有不明
      物體，乃將被告及該行李箱帶至海關辦公室詳查，查獲該
      行李箱上蓋夾層內藏放白色粉末一包等情，業據被告於警
      詢及偵審時坦承在卷，而證人即內政部警政署航空警察局
      刑警隊警員許漢裕亦於審理中證稱：因為本案有被列管，
      被告必須被嚴查... 提領了被告之行李後，該行李之外觀
      有凸起，且摸起來軟軟的，我便去借海關的Ｘ光儀器，確
      定該行李有藏東西，我想應該是毒品，便通知隊部拿照相
      機、錄影機，並將該行李帶至海關辦公室，用美工刀將行
      李夾層割開，就查獲扣案之毒品等語（見本院卷附九十三
      年九月二十一日審判筆錄第五頁），且有臺北關稅局扣押
      貨物、運輸工具收據及搜索筆錄、行李牌號碼條各一紙、
      旅客（丁○○）入出境紀錄查詢表二紙及行李箱、白色粉
      末之照片共十張附卷可稽（見臺灣桃園地方法院檢察署九
      十三年度偵字第八四００號偵查卷宗第二一、二二、二六
      、二七、三三至四一頁），並有如附表編號一至五所示之
      物扣案可佐。
（二）如附表編號一所示之白色粉末一包經送法務部調查局鑑定
      結果，檢出含有第一級毒品海洛因成分，其淨重二一二０
      點六０公克，純度百分之七二點六三，純質淨重一五四０
      點一九公克；如附表編號二所示包裝上開海洛因之透明塑
      膠袋二只，總重五六點五三公克等情，有該局九十三年六
      月三日調科壹字第０八０００七七九三號鑑定通知書一紙
      在卷可考（見上開偵查卷宗第五七頁）。堪認被告確自泰
      國曼谷運輸進入臺灣地區之物品為第一級毒品海洛因。
（三）被告於警詢中供稱：九十三年四月間，伊在檳榔攤認識綽
      號「阿楓」之男子，但不知真實姓名，伊曾在九十三年四
      月二十二日至同月二十八日第一次與「阿楓」一起到泰國
      曼谷又一起回臺，那次回臺伊與「阿楓」一起走查驗檯，
      伊緊跟在「阿楓」後面接受查驗通關，被查獲這次也是「
      阿楓」安排伊於同年五月十日至泰國曼谷，而藏放海洛因
      之行李箱是「阿楓」拿到伊住宿的飯店，要伊帶回臺灣，
      並交代攜帶回臺後會再聯繫取回該行李箱... （警方現在
      提供丙○○、男、七十一年三月二日生、
      ：Ｚ000000000號之
      ，此人是否就是九十三年四月二十二日帶你一同前往泰國
      ，並免費安排你五月十日前往泰國之機票、食宿，並在泰
      國將此次夾藏海洛因之行李箱要你帶回臺灣之「阿楓」？
      ）該名男子就是我所稱綽號「阿楓」之人無誤等語（見上
      開偵查卷宗第六頁背面、第十一頁背面至第十二頁）；被
      告又於本院審理中供陳：伊是九十三年四月間認識丙○○
      ，認識後只見過一、二次面，我第一次去泰國（即九十三
      年四月二十二日至同月二十八日）是跟丙○○一起去的，
      機票也是一起去旅行社訂的，我第二次去泰國（即九十三
      年五月十日）時，丙○○人已經在泰國，他是透過他的朋
      友甲○○打電話給我，請我去泰國玩，甲○○幫我訂機票
      後，我便搭機前往泰國曼谷，丙○○則在曼谷機場接我，
      並且交付一支ＮＯＫＩＡ廠牌手機作為在泰國聯絡之用，
      九十三年五月二十八日當天，丙○○拿著藍色行李箱給我
      ，要我用該行李箱裝衣物帶回臺灣，並交代我回國以後要
      將該行李箱交給他的朋友，（問：丙○○有無說該行李箱
      要在何時、何地交給他的什麼朋友？）丙○○只說他的朋
      友會撥打他之前交付給我的行動電話與我聯絡等語（見本
      院卷九十三年七月二十七日訊問筆錄第二至四頁、第六頁
      ，及九十三年十月二十六日審判筆錄第十三至十七頁）。
      綜上，被告就其與丙○○結識之經過、丙○○先後二次招
      待其至泰國曼谷旅遊、丙○○交付藍色行李箱之時間、地
      點，及交代如何取回該行李箱之情節，於警詢及本院審理
      中所述均互核一致；且被告上開所供：伊與丙○○於九十
      三年四月二十二日第一次去泰國旅遊，是由丙○○帶伊至
      永旅旅行社購買機票一節，及被告所稱：伊於九十三年四
      月二十二日、同月二十八日與丙○○一同搭機至泰國曼谷
      又一同回臺，而伊於同年五月十日搭機飛往泰國曼谷前，
      丙○○已出境至泰國，伊於同年五月二十八日搭機回臺前
      ，丙○○尚未入境臺灣等情節，有丙○○與丁○○之長榮
      航空公司機票、旅行業代收轉付收據、應收帳款確認單、
      丙○○入出境查詢資料各一紙附卷可稽，足見被告上開供
      述應與事實相符，堪予採信。至於證人丙○○於本院審理
      中證稱：伊於九十三年四月間，在飛往泰國的飛機上認識
      被告，但僅止於飛機上聊天而已，並留下姓名及聯絡電話
      ，下飛機後就沒有再聯絡，之前也不認識被告云云（見本
      院卷附九十三年十月二十六日審判筆錄第四至五頁、第十
      一頁），因上開丙○○與丁○○之長榮航空公司機票、旅
      行業代收轉付收據、應收帳款確認單已足證丙○○於九十
      三年四月間，確與丁○○一同訂購九十三年四月二十二日
      至泰國曼谷之來回機票，且均由丙○○付款買受，顯見丙○○應於九十三年四月二十二日搭機前往泰國曼谷前，已
      結識被告，並為被告購買上開機票，故證人丙○○上開證
      言顯與事實不符，不足採信。又被告雖於九十四年四月二
      十日審理期日改稱：（問：對於證人丙○○之證言有何意
      見？）我對於丙○○所言沒有意見（問：為何與你之前所
      稱不同？）因為我認錯人（問：九十三年十月二十六日開
      審理庭時，為何仍指認是丙○○要你攜帶藏放海洛因之行
      李箱入境？）我也不知道怎麼說云云（見本院卷附九十四
      年四月二十日審判筆錄第三至四頁），惟因被告迭於警詢
      及本院九十三年七月二十七日訊問時均指認照片確認要其
      私運海洛因之人即為丙○○（見上開偵查卷宗第六頁背面
      、本院卷附第九十三年七月二十七日訊問筆錄第五頁），
      又於本院九十三年十月二十六日審理中，當庭指認丙○○
      本人確實是要其私運海洛因之人，並供陳渠等二人結識之
      經過、丙○○先後二次招待其至泰國曼谷旅遊、丙○○交
      付藍色行李箱之時間、地點，及交代如何取回該行李箱之
      情節（見本院卷附九十三年十月二十六日審判筆錄第十二
      頁以下），由上開被告迭次指認丙○○之情節觀之，難認
      被告有何誤認之可能，況且被告前於警詢及本院審理中供
      述：伊於九十三年四月二十二日、同月二十八日與丙○○
      一同搭機前往泰國曼谷及回臺，及同年五月十日伊搭機前
      往泰國曼谷前，丙○○已出境至泰國，而同年五月二十八
      日伊搭機回臺前，丙○○尚未入境臺灣等情節，在在又與
      事實符合，已如前述，足見被告之前所供應較為可信，其
      於九十四年四月二十日審理中翻異前詞之所供，應係為迴
      護證人丙○○，並不足採。從而，被告係於九十三年四月
      間結識丙○○，並於同年月間，與丙○○一同至永旅旅行
      社，由丙○○出資辦理至泰國曼谷之簽證及購買機票，於
      同年月二十二日該二人一同搭機前往泰國曼谷，於同年月
      二十八日一同搭機回臺；丙○○又於同年五月一日自行搭
      機前往泰國，並委請甲○○在臺以電話聯繫被告，並代辦
      被告之簽證及購買機票事宜，被告則又於同年五月十日搭
      機前往泰國曼谷，由丙○○在曼谷機場接機，交付丁○○
      如附表編號六所示之行動行動電話一支，作為該二人在泰
      國曼谷聯絡之用，並安排丁○○住宿及旅遊，至同年五月
      二十八日，丙○○攜帶上蓋夾層內藏置有海洛因之藍色行
      李箱一只至丁○○下榻之泰國曼谷某飯店房間內，交付該
      行李箱予丁○○，要求丁○○以該行李箱裝置衣物後，將
      該行李箱攜帶回臺灣，並交代回臺後，會有真實姓名年籍
      不詳之友人，撥打如附表編號六之行動電話與丁○○聯絡
      取回該行李箱事宜等情，應可認定，先予敘明。
（四）本件被告與丙○○結識不滿一月，認識後見面次數僅一至
      二次，被告於本案查獲前尚不知悉丙○○之真實姓名年籍
      等情狀下，丙○○卻於相隔不滿二週之短時間內，連續二
      次免費招待被告至泰國曼谷旅遊（第一次為九十三年四月
      二十二日至同月二十八日，第二次為同年五月十日至同月
      二十八日），被告應得知悉此已悖於一般常情。另扣案毒
      品海洛因係警方在被告所托運之該行李箱上蓋夾層內所查
      獲，由該行李箱外觀觀之，其上蓋有凸起，摸起來軟軟的
      ，此據證人許漢裕於審理時證述明確，而所起獲之毒品淨
      重二一二０點六０公克，外包裝重五六點五三公克，總重
      即高達二一七七點一三公克，有前開法務部調查局鑑定通
      知書可查；該行李箱既係丙○○交付予被告裝置衣物所用
      ，衡情被告在收受該行李箱，以及打開該行李箱上蓋收拾
      衣物之際，自會對該行李箱上蓋外觀之凸起，及其沈重感
      有所疑惑，況且被告於審理中自承：該行李中之衣物係伊
      自己裝進去的，而放置衣物時，必須先掀開行李箱之上蓋
      等語（見本院卷附九十三年九月二十一日審判筆錄第十六
      頁），又自承：伊掀開上蓋時，確實有感覺到沈重感等語
      （見本院卷附九十三年十月二十六日審判筆錄第十八頁）
      ，然被告卻未向丙○○詢問或拆開行李箱查明問題所在；
      又丙○○向被告交代將該行李箱攜帶回臺後，屆時會有不
      知姓名之友人主動與被告電話聯絡取走該行李箱，上開種
      種情狀均明顯悖於一般社會常情，被告為一智識健全之正
      常人，卻仍聽從丙○○之指示，使用該行李箱裝置衣物並
      托運回臺。再者，被告與丙○○自九十三年四月間結識至
      同年五月二十八日僅一月之時間，被告受丙○○所託攜帶
      之行李箱內所藏放之第一級毒品海洛因淨重達二一二０點
      六０公克，數量頗鉅，價值不菲，被告與丙○○間若無一
      定之信任及默契，丙○○應不可能任由被告攜回該藏放有
      海洛因之行李箱，故被告應於收受該行李箱之初，已明知
      該行李箱之上蓋內藏放有毒品，故被告辯稱不知其所運送
      之行李箱內藏放毒品云云，應屬卸責之詞，要無可採。
（五）本件事證明確，被告前述運輸海洛因進口之犯行，堪以認
      定。
二、按海洛因係毒品危害防制條例第二條第二項第一款規定之第
    一級毒品，且為行政院發布之「懲治走私條例公告管制物品
    項目及其數額」甲項第四款規定之管制物品，非經許可，不
    得無故販賣、運輸。核被告所為，係犯毒品危害防制條例第
    四條第一項之運輸第一級毒品罪及懲治走私條例第二條第一
    項之私運管制物品進口罪。其持有第一級毒品海洛因之低度
    行為，為運輸第一級毒品海洛因之高度行為所吸收，不另論
    罪。被告與丙○○就上開犯行間，有犯意聯絡及行為之分擔
    ，均為共同正犯。其以一運輸毒品海洛因之行為，同時觸犯
    前開二罪名，為想像競合犯，依刑法第五十五條前段規定，
    從一重之運輸第一級毒品罪處斷。爰審酌海洛因流毒無窮，
    被告竟不惜以身試法，其輸入毒品海洛因之次數雖僅一次，
    惟輸入之重量淨重達二一二０點六０公克，數量甚鉅，其犯
    罪後飾詞卸責否認知悉其托運之行李箱內藏有毒品，又雖前
    於警詢及本院審理中供出共犯丙○○，惟又於本院最後一次
    審理期日，為迴護共犯丙○○而翻異前詞，犯後態度不佳等
    一切情狀，量處被告無期徒刑，並依刑法第三十七條第一項
    規定，宣告褫奪公權終身，以資懲儆。又扣案如附表編號一
    所示之海洛因，係毒品危害防制條例第二條第二項第一款所
    列之第一級毒品，應依毒品危害防制條例第十八條第一項前
    段規定，宣告沒收銷燬之；如附表編號二所示之包裹上開海
    洛因之透明塑膠袋（空包裝總重為五十六點五三公克）係用
    於包裹毒品，防止毒品漏逸、潮濕，以便於攜帶運輸，為供
    運輸毒品所用之物，雖因係包裝上開海洛因而與之密切接觸
    ，然既經鑑定機關就之與海洛因分別鑑析其重量，有前開法
    務部調查局鑑定通知書可憑，足證與毒品並無不可析離之關
    係，如附表編號三至五所示之黑色塑膠袋、白色紙板，及藏
    放海洛因之行李箱均係供被告運輸毒品之用，應依同條例第
    十九條第一項前段規定沒收。而如附表編號六所示之行動電
    話一支係丙○○所有而交付被告使用，該支行動電話為丙○○與被告聯絡運輸海洛因事宜之用，為被告供陳在卷（見本
    院卷附九十三年七月二十七日訊問筆錄第六頁、本院卷附九
    十三年十月二十六日審判筆錄第十七頁），故如附表編號六
    所示之行動電話亦應依同條例第十九條第一項之規定沒收。
    至於如附表編號七所示之行動電話，為被告所有，然並未用
    以聯絡運輸毒品事宜，非供運輸毒品所用之物，毋庸宣告沒
    收；又被告於九十三年五月十日、同月二十八日往返泰國、
    臺灣之機票、食宿費用，僅係被告於泰國期間日常食宿支用
    ，且機票亦已被消費，本身並無價值，均非供運輸毒品直接
    所用之物，且性質上非被告犯罪所得之財物，自亦不予宣告
    沒收。
據上論斷，應依刑事訴訟法第二百九十九條第一項前段，毒品危
害防制條例第四條第一項、第十八條第一項前段、第十九條第一
項，懲治走私條例第二條第一項、第十一條，刑法第十一條前段
、第二十八條、第五十五條、第三十七條第一項，判決如主文。
本案經檢察官張啟聰到庭執行職務。
中　　華　　民　　國　　94　　年　　5 　　月　　 3　　日
                  臺灣桃園地方法院刑事第五庭
                      審判長法  官  潘政宏
                            法  官  周炳全
                            法　官　張明儀
以上正本證明與原本無異。
如不服本判決，應於送達後10日內，向本院提出上訴狀。
                            書記官　吳瓊英
中　　華　　民　　國　　94　　年　　5 　　月　　12　　日
本案論罪科刑法條：
毒品危害防制條例第4條第1項
製造、運輸、販賣第一級毒品者，處死刑或無期徒刑；處無期徒
刑者，得併科新臺幣 1 千萬元以下罰金。
毒品危害防制條例第18條第1項
查獲之第一、二級毒品及專供製造或施用第一、二級毒品之器具
，不問屬於犯人與否，均沒收銷燬之；查獲之第三、四級毒品及
製造或施用毒品之器具，無正當理由而擅自持有者，均沒入銷燬
之。但合於醫藥、研究或訓練之用者，得不予銷燬。
毒品危害防制條例第19條第1項
犯第 4 條至第 9 條、第 12 條、第 13 條或第 14 條第 1 項、
第2 項之罪者，其供犯罪所用或因犯罪所得之財物，均沒收之，
如全部或一部不能沒收時，追徵其價額或以其財產抵償之。
懲治走私條例第2條第1項
私運管制物品進口、出口逾公告數額者，處 7 年以下有期徒刑，
得併科新臺幣 3 百萬元以下罰金。
懲治走私條例第11條
走私行為之處罰，海關緝私條例及本條例無規定者，適用刑法或
其他有關法律。
附表：
┌──┬─────┬───┬───┬───────────────────┐
│編號│品　　　名│數　量│單　位│　備　             註　　　　　　　   │
├──┼─────┼───┼───┼───────────────────┤
│一　│海洛因    │一    │　包　│合計淨重2120.60公克，純度72.63﹪，純質│
│    │          │　    │      │淨重1540.19公克                       │
├──┼─────┼───┼───┼───────────────────┤
│二  │透明塑膠袋│二    │  個  │包裹編號一海洛因之包裝袋（總重56053公 │
│    │          │      │      │克）                                  │
├──┼─────┼───┼───┼───────────────────┤
│三  │黑色塑膠袋│一    │  個  │包裝海洛因所用                        │
│    │          │      │      │                                      │
│    │          │      │      │                                      │
├──┼─────┼───┼───┼───────────────────┤
│四  │白色紙板  │一    │  只  │包裝海洛因所用                        │
│    │          │      │      │                                      │
├──┼─────┼───┼───┼───────────────────┤
│五  │藍色行李箱│一    │  只  │行李箱上蓋夾層藏放海洛因              │
│    │          │      │      │                                      │
├──┼─────┼───┼───┼───────────────────┤
│六  │Nokia 廠牌│一    │  支  │丙○○所有，交付被告使用，用以聯絡運輸│
│    │行動電話  │      │      │海洛因事宜                            │
│    │          │      │      │                                      │
│    │          │      │      │                                      │
├──┼─────┼───┼───┼───────────────────┤
│七  │Panasonic │一    │  支  │被告所有，未用以聯絡運輸海洛因事宜    │
│    │廠牌行動電│      │      │                                      │
│    │話        │      │      │                                      │
└──┴─────┴───┴───┴───────────────────┘
